臺灣新北地方法院刑事判決
110年度交易字第127號
公  訴  人  臺灣新北地方檢察署檢察官
被      告  翁光輝



選任辯護人  蘇衍維律師
上列被告因過失傷害案件，經檢察官提起公訴（110年度偵字第4
83號），本院判決如下：
    主  文
翁光輝犯過失傷害罪，處有期徒刑伍月，如易科罰金，以新臺幣
壹仟元折算壹日。
    事  實
一、翁光輝於民國109年6月13日8時29分許，駕駛車牌號碼00-00
    0號營業大客車，在新北市○○區○○00○000號工廠前，欲倒車
    進入新北市林口區120縣道時，本應注意汽車倒車時，應謹
    慎緩慢後倒，並注意其他車輛及行人，而依當時天候晴、日
    間自然光線、柏油路面乾燥、無缺陷、無障礙物、視距良好
    ，並無不能注意之情事，竟疏未注意貿然倒車，適有呂晋吉
    騎乘車牌號碼000-000號普通重型機車搭載林育萱，沿新北
    市林口區120縣道往文化北路方向行駛而至，避煞不及而發
    生碰撞，致林育萱摔出機車後座倒地，因而受有右側遠端股
    骨開放性骨折、右膝關節前後十字韌帶損傷、右小腿脛骨腓
    骨開放性骨折合併腔室症候群、總腓神經及脛神經受損、右
    小腿疤痕攣縮、右下背及右臀部挫傷等傷害。翁光輝於肇事
    後，在有偵查犯罪職權之公務員發覺前，即向前來處理之員
    警承認為肇事人，自首而接受裁判。
二、案經林育萱訴由新北市政府警察局林口分局報告臺灣新北地
    方檢察署檢察官偵查起訴。　　
    理  由
壹、程序部分
一、按被告以外之人於審判外之陳述，雖不符合刑事訴訟法第15
    9條之1至第159條之4之規定，但經當事人於審判程序同意作
    為證據，法院審酌該言詞陳述或書面陳述作成時之情況，認
    為適當者，亦得為證據。當事人、代理人或辯護人於法院調
    查證據時，知有同法第159條第1項不得為證據之情形，而未
    於言詞辯論終結前聲明異議者，視為有前項之同意，刑事訴
    訟法第159條之5定有明文。查本判決以下所引用被告以外之
    人於審判外之陳述，被告翁光輝及其辯護人於本院準備程序
    時表示不爭執證據能力（見本院交易卷第108頁），檢察官
    、被告及辯護人迄於言詞辯論終結前亦均未聲明異議，本院
    審酌各該證據資料作成時之情況，尚無違法不當及證據能力
    明顯過低之瑕疵，而認為以之作為證據應屬適當，依刑事訴
    訟法第159條之5規定，均有證據能力。
二、至本院下列所引之非供述證據部分，經查並非違反法定程序
    所取得，亦無依法應排除其證據能力之情形，且經本院於審
    理期日提示予當事人觀看、辨識並告以要旨而為合法調查，
    亦均得作為證據。
貳、實體部分
一、認定犯罪所憑之證據及理由：
（一）上揭犯罪事實，業據被告於偵查及審理中坦承不諱（見偵
      卷第73頁、本院交易卷第106、218頁），核與證人呂晋吉
      、證人即告訴人林育萱於偵查及審理中之證述情節相符（
      見偵卷第13-27、71-73頁、本院交易卷第195-212頁），
      並有道路交通事故現場圖、道路交通事故調查報告表、診
      斷證明書、監視器及行車紀錄器影像擷圖、現場照片、車
      輛詳細資料報表、新北市政府車輛行車事故鑑定會鑑定意
      見書、新北市車輛行車事故鑑定覆議會鑑定覆議意見書、
      本院勘驗筆錄、長庚醫療財團法人林口長庚紀念醫院（下
      稱長庚醫院）111年7月4日長庚院林字第1110650624號函
      、111年9月21日長庚院林字第1110950974號函、告訴人傷
      勢照片等件在卷可憑（見偵卷第31-37、43-49、53-57頁
      、本院審交易卷第145頁、本院交易卷第19-21、63-64、1
      17-137、141、157、165、231-234頁），足資補強被告前
      揭任意性自白之真實性。
（二）按汽車倒車時，應顯示倒車燈光或手勢後，謹慎緩慢後倒
      ，並應注意其他車輛及行人，道路交通安全規則第110條
      第2款定有明文。經本院勘驗案發時之監視器及行車紀錄
      器影像，可見被告一邊聊天一邊倒車，有本院勘驗筆錄在
      卷可憑（見本院交易卷第137頁），是被告於倒車時確有
      分心之情事。被告既有考領合法駕駛執照，對於上開交通
      安全規則自應知之甚稔，是依被告智識能力，參以案發時
      為天候晴、日間自然光線、柏油路面乾燥、無缺陷、無障
      礙物、視距良好等情，有道路交通事故調查報告表、現場
      照片在卷可憑（見偵卷第33、45-49頁），被告並無不能
      注意之情事，竟於倒車時，未謹慎緩慢後倒，並注意其他
      車輛，因而肇致本件事故，堪認被告就本件交通事故之發
      生應有過失。又本案經送新北市政府車輛行車事故鑑定會
      鑑定，鑑定意見認被告駕駛營業大貨車，由路外倒車進入
      道路未注意車道上來往車輛，為肇事原因；呂晋吉駕駛普
      通重型機車，無肇事因素等語，有該鑑定意見書附卷可佐
      （見本院交易卷第19-20頁），復經本院送新北市車輛行
      車事故鑑定覆議會鑑定，鑑定結果仍維持前揭鑑定意見，
      有該鑑定覆議意見書在卷可憑（見本院交易卷第63-64頁
      ），是鑑定意見就被告倒車行為已違反道路交通安全規則
      第110條第2款規定，與本院前開認定被告有過失之結論實
      屬相同。　　
（三）又告訴人所受前揭傷害係因本件交通事故所致，而本件交
      通事故復因被告上開過失行為所致，是被告上開過失肇事
      行為與告訴人所受傷害結果間，具有相當之因果關係。
（四）至被告及其辯護人雖辯稱呂晋吉疏未注意車前狀況，且當
      時車速過快，同為肇事原因等語。然查，證人呂晋吉於審
      理中證稱：我當時是以正常速度駕駛，並未超速，被告是
      從工廠倒車出來，工廠及路旁有鐵皮，是視線死角，當時
      也沒有人在一旁指揮倒車，也沒有倒車警示音，導致我完
      全無法看到被告在倒車等語明確（見本院交易卷第197-20
      4頁），核與證人林育萱證稱：案發當時呂晋吉載我在路
      上直行，突然被告倒車直接撞過來，在貨車撞過來之前，
      我並未發現該車，呂晋吉當時沒有超速等語一致（見本院
      交易卷第210-212頁），又參諸現場照片（見偵卷第45頁
      ），告訴人沿新北市林口區120縣道往文化北路方向行駛
      至事故地點，該路旁確有鐵皮圍欄、廣告招牌，足以遮蔽
      被告所駕駛之車輛在新北市○○區○○00○000號工廠內之動向
      ，核與證人呂晋吉證稱因視線死角而無法注意到被告之車
      輛在倒車乙情相符，況該路段為筆直之道路，而非交岔路
      口，被告自該工廠前貿然倒車駛入縣道，實為直行在120
      縣道上之呂晋吉所無從預見，被告及辯護人辯稱呂晋吉騎
      乘機車疏未注意車前狀況，自不可採。又證人林育萱、呂
      晋吉已明確證稱呂晋吉當時並未超速等語明確，縱被告當
      時車速較呂晋吉慢，亦無從逕認呂晋吉有超速之情事，是
      被告及辯護人辯稱呂晋吉當時超速而與有過失等語，經核
      係其個人之主觀推測，並無其他積極證據足佐，自難認為
      有理由。且本案交通事故經送新北市政府車輛行車事故鑑
      定會、新北市車輛行車事故鑑定覆議會鑑定，亦均認呂晋
      吉無肇事因素，業如前述，益徵被告及辯護人指稱呂晋吉
      同有過失，尚非可採。
（五）公訴人於審理中雖曾主張告訴人總腓神經及脛神經受損致
      其腳踝往上弧度受限，且已無法修復，腳踝對於站立、行
      走或做任何動作而言，都是很重要的位置點，踝部無法做
      應有的彎曲動作，對於功能性之損傷相當大，已達重傷害
      之程度等語。惟查：
　　1.按刑法第10條第4項第6款所謂其他於身體或健康有重大不
      治或難治之傷害，係指傷害重大，且不能治療或難於治療
      者而言（最高法院29年度上字第685號判決意旨參照），
      是刑法第10條第4項第6款之重傷害，應同時符合「重大」
      且「不治或難治」兩項要件方成立，至於治療過程是否艱
      辛、復健過程是否需一段時日，並非認定是否成立重傷之
      依據，仍應以治療之結果或治癒之可能性為斷。次按刑法
      第10條第4項第4款所定毀敗或嚴重減損一肢以上機能之重
      傷害，係指一肢或一肢以上之機能完全喪失，或雖未喪失
      ，但已有嚴重減損之情形，而其情形，並不以驗斷時之狀
      況如何為標準，如經過相當之診治，而能回復原狀，或雖
      不能回復原狀而只減衰，但未達嚴重減損其機能之程度者
      ，仍不得謂為該款之重傷；且毀敗一肢以上之機能，既設
      有專款規定，則傷害四肢之重傷，自以有被毀敗或嚴重減
      損機能之情形為限。至同條第4項第6款所規定其他於身體
      或健康有重大不治或難治之傷害，則不包括傷害四肢之情
      形在內（最高法院105年度台上字第2257號判決意旨參照
      ）。又刑法於94年2月2日修正時，於第10條第4項關於重
      傷之規定，增列「嚴重減損」視能、聽能、語能、味能、
      嗅能、一肢以上與生殖機能之情形，使嚴重減損機能與完
      全喪失效用之毀敗機能並列，均屬重傷態樣。所謂「嚴重
      減損」，乃對於身體、健康法益侵害之程度，與同條項第
      6款之重大不治或難治，應同其解釋；減損機能程度應達
      若干，始能認為係「嚴重減損」，法無明文，自應依醫師
      之專業意見，參酌被害人治療回復狀況及一般社會觀念認
      定之（最高法院107年度台上字第4319號判決意旨參照）
      。
　　2.本案經本院函詢告訴人接受治療之長庚醫院，覆稱：依告
      訴人於111年5月26日回診之病況，告訴人後十字韌帶經重
      建後，穩定度及膝關節活動度恢復尚佳，惟肌肉強度仍不
      足，然可藉由復健治療加強肌肉強度而再進步，惟其總腓
      神經及脛神經受損致其腳踝往上弧度受限（僅剩30至40度
      ；正常人弧度為90至100度），經驗上可完全恢復至一般
      人之狀態或藉由復健改善或再進步之機率極低等語，有該
      院111年7月4日長庚院林字第1110650624號函附卷可稽（
      見本院交易卷第157頁）。
　　3.又經本院函詢該院告訴人最新病況及其病況對日常生活之
      影響，該院函覆略以：告訴人於111年9月1日回診追蹤其
      膝關節韌帶手術之復原情形，依其最新病況評估，其膝關
      節活動度及穩定度恢復良好，可正常站立與行走，日常生
      活未見明顯障礙；惟其腳踝活動度仍有受限情形（僅餘30
      至40度；正常人弧度為90至100度）。依臨床經驗，告訴
      人於111年9月30日起應可恢復從事辦公室文書類工作，惟
      仍應避免長時間久站或劇烈運動，建議持續至本院復健治
      療及評估等語，有該院111年9月21日長庚院林字第111095
      0974號函在卷可憑（見本院交易卷第165頁）。綜合上開
      函覆意旨，可知告訴人雖因總腓神經及脛神經受損致其右
      腳踝往上弧度受限，能完全恢復至一般人之狀態或藉由復
      健改善或再進步之機率極低，惟其右膝關節活動度及穩定
      度恢復良好，亦可正常站立與行走，日常生活未見明顯障
      礙，足認告訴人右腳之機能尚未達嚴重減損程度之情形。
　　4.告訴人復於審理中證稱：我可以慢慢行走，但沒辦法走太
      久，我也可以走樓梯，但是只能扶著旁邊慢慢往上，走2
      階就要休息，有時不拿拐杖也勉強可以行走，但是無法走
      太遠，目前仍從事地勤，公司有幫我排比較不需要走動的
      單位，是屬於文書類工作等語（見本院交易卷第210-211
      頁）。又告訴人當庭持拐杖從證人席走到通譯桌前，再走
      回證人席後座下等情，有本院勘驗筆錄在卷可憑（見本院
      交易卷第211頁），核與前揭函覆內容大致相符，是告訴
      人之傷勢於基本日常生活，若輔以適當之輔助工具，亦可
      順利行走、上下樓梯。
　　5.依上各情，告訴人雖受有前揭傷害，惟其右腳之機能並未
      完全喪失（毀敗），僅減損其右踝活動範圍，而無法恢復
      受傷前之活動能力，但其傷勢尚未達毀敗一肢或嚴重減損
      一肢以上機能之程度無誤。是公訴意旨認告訴人所受傷勢
      已達重傷害之程度等語，即難遽採。　　　
（六）按當事人、代理人、辯護人或輔佐人聲請調查之證據，法
      院認為不必要者，得以裁定駁回之。待證事實已臻明確而
      無再調查之必要者，應認為不必要，刑事訴訟法第163條
      之2第1項、第2項第3款分別定有明文。被告、辯護人雖聲
      請送請逢甲大學車輛行車事故鑑定研究中心鑑定本案事故
      肇事責任歸屬及過失比例等節（見本院交易卷第106頁）
      ，惟本案關於被告具有違反上開注意義務之肇事責任，並
      與告訴人所受傷害之結果間具有因果關係等情，業據本院
      認定如前，且已經本院先後送請新北市政府車輛行車事故
      鑑定會、新北市車輛行車事故鑑定覆議會鑑定，兩者鑑定
      結果均相同，復有攝得事故發生經過之行車紀錄器、現場
      監視器影像可供本院憑以判斷，事證已臻明確，當無再送
      上開單位鑑定調查之必要，併此敘明。
（七）綜上所述，被告本件過失傷害犯行事證明確，堪以認定，
      應依法論科。　　
二、論罪科刑
（一）核被告所為，係犯刑法第284條前段之過失傷害罪。
（二）被告於肇事後，於有偵查權限之公務員發覺其犯罪前，向
      到場處理之員警表明其為肇事者等情，有道路交通事故肇
      事人自首情形記錄表附卷可佐（見偵卷第41頁），被告其
      後並接受裁判，符合自首要件，爰依刑法第62條前段規定
      ，減輕其刑。
（三）爰審酌被告駕駛車輛本應謹慎小心，恪守交通規則，其倒
      車時竟疏未注意後方車輛，即貿然倒車駛入道路，致發生
      本件車禍，造成告訴人受有事實欄所載之傷害，且告訴人
      傷勢非輕，需多次就醫、復健，運動能力亦受限，身心受
      創甚鉅，被告犯罪所生之危險及損害甚大，又迄未賠償告
      訴人所受損害，實有不該，兼衡被告之過失情節及其犯後
      態度，並考量被告之智識程度、家庭生活經濟狀況、告訴
      人所表示之意見等一切情狀，量處如主文所示之刑，並諭
      知易科罰金之折算標準。
據上論斷，應依刑事訴訟法第299條第1項前段，刑法第284條前
段、第62條前段、第41條第1項前段，刑法施行法第1條之1第1項
，判決如主文。 　　　　　
本案經檢察官黃彥琿提起公訴，檢察官陳儀芳、張啓聰、高智美
到庭執行職務。
中　　華　　民　　國　　111 　年　　12　　月　　 9　　日
                  刑事第十庭    法　官  黃園舒
上列正本證明與原本無異。
如不服本判決，應於判決送達後20日內敘明上訴理由，向本院提
出上訴狀 (應附繕本) ，上訴於臺灣高等法院。其未敘述上訴理
由者，應於上訴期間屆滿後20日內向本院補提理由書「切勿逕送
上級法院」。
                                書記官　莊孟凱
中　　華　　民　　國　　111 　年　　12　　月　　12　　日
附錄本案論罪科刑法條全文：
刑法第284條
因過失傷害人者，處1年以下有期徒刑、拘役或10萬元以下罰金
；致重傷者，處3年以下有期徒刑、拘役或30萬元以下罰金。